臺灣高等法院臺中分院刑事判決　　　　99年度上易字第1445號
上　訴　人
即　被　告　陳宗偉
　　　　　　陳勇男
　　　　　　戴佳欣
上　一　人
選任辯護人　陳武璋律師
上　訴　人
即　被　告　戴恭平
選任辯護人　吳文虎律師
上列上訴人因強制罪等案件，不服臺灣臺中地方法院99年度易字
第1377號中華民國99年8月31日第一審判決（起訴案號：臺灣臺
中地方法院檢察署98年度偵字第15499、15500、22347號，99年
度偵字第6301號），提起上訴，本院判決如下：
    主  文
原判決關於陳宗偉有罪部分，及陳勇男、戴佳欣、戴恭平部分均
撤銷。
陳宗偉共同犯強制罪，累犯，處有期徒刑伍月，如易科罰金，以
新臺幣壹仟元折算壹日。又犯強制未遂罪，累犯，處有期徒刑肆
月，如易科罰金，以新臺幣壹仟元折算壹日。又共同犯強制未遂
罪，累犯，處有期徒刑肆月，如易科罰金，以新臺幣壹仟元折算
壹日。又共同犯恐嚇危害安全罪，處有期徒刑月，如易科罰金
，以新臺幣壹仟元折算壹日。應執行有期徒刑壹年壹月，如易科
罰金，以新臺幣壹仟元折算壹日。
陳勇男共同犯強制罪，累犯，處有期徒刑伍月，如易科罰金，以
新臺幣壹仟元折算壹日。又共同犯強制罪，累犯，處有期徒刑伍
月，如易科罰金，以新臺幣壹仟元折算壹日。應執行有期徒刑捌
月，如易科罰金，以新臺幣壹仟元折算壹日。
戴佳欣共同犯強制罪，處有期徒刑肆月，如易科罰金，以新臺幣
壹仟元折算壹日。又共同犯強制罪，處有期徒刑肆月，如易科罰
金，以新臺幣壹仟元折算壹日。又共同犯強制罪，處有期徒刑肆
月，如易科罰金，以新臺幣壹仟元折算壹日。應執行有期徒刑拾
月，如易科罰金，以新臺幣壹仟元折算壹日。
戴恭平共同犯強制罪，處有期徒刑肆月，如易科罰金，以新臺幣
壹仟元折算壹日。
    事  實
一、陳宗偉前於民國九十年間，因違反槍砲彈藥刀械管制條例案
    件，經臺灣臺中地方法院以九十年度訴字第八○八號判決，
    判處有期徒刑一年二月，經上訴後，由本院、最高法院分別
    以九十年度上訴字第九九八號、九十年度臺上字第六一二五
    號判決駁回上訴而確定，於九十二年九月一日縮短刑期執行
    完畢（後述犯罪事實一、三、七部分構成累犯，犯罪事實八
    部分不構成累犯）；復於九十八年間，再因恐嚇取財案件，
    經臺灣臺中地方法院以九十八年度易字二一二一號判決，判
    處有期徒刑一年（此部分未構成累犯）。另陳勇男則於九十
    五年間，因妨害自由案件，經臺灣桃園地方法院以九十五年
    度訴字第二五七四號判決，判處有期徒刑五月確定，經減刑
    為有期徒刑二月又十五日確定，於九十六年十月八日執行完
    畢。陳宗偉各與陳勇男、戴佳欣、戴恭平、傅國峰（業經原
    審判刑確定）為朋友，竟為下列犯行：
(一)、陳勇男於九十六年九月間，向許庭瑜下注職棒簽賭，積欠賭
    債新臺幣（下同）二十萬元，嗣因陳勇男賭贏，獲得彩金十
    萬元，與前揭陳勇男原先積欠之賭債相抵，陳勇男原應尚欠
    許庭瑜十萬元之賭債，惟陳勇男拒絕以前所積欠之二十萬元
    賭債相抵，執意追索嗣後賭贏之彩金十萬元，竟與陳宗偉共
    同基於以脅迫使人行無義務之事之犯意聯絡，由陳宗偉於九
    十六年十月間某日，撥打電話予許庭瑜，要求許庭瑜至臺中
    縣大雅鄉○○路之「齒留香檳榔攤」商討還款事宜，並於電
    話中稱：如果沒有過去，最好躲起來，如果被找到就挨打等
    語，致生危害於許庭瑜之安全。隨即由陳勇男駕車至許庭瑜
    住處，接送許庭瑜至「齒留香檳榔攤」。許庭瑜到場後，有
    七、八名不詳之男子在場，陳宗偉向許庭瑜恫稱：若無法一
    次清償十萬元，須加計二萬元之利息，之後再分期付款，帳
    沒有處理要打許庭瑜等語，致生危害於許庭瑜安全。許庭瑜
    迫於在場人多勢眾，遂予以同意。嗣於九十六年十月二十二
    日，陳宗偉、陳勇男復要求許庭瑜至臺中市○○路之「阿水
    茶坊」內，簽立借款十二萬元之契約書一張，以為擔保，許
    庭瑜因慮及陳宗偉等人知悉其住所及配偶工作之場所，恐遭
    毆打，遂簽立契約書給陳宗偉。九十六年十一月二日，陳宗
    偉要求許庭瑜簽立金額為二十四萬元之本票一張，以為擔保
    ，許庭瑜迫於無奈，遂再簽發金額為二十四萬元之本票一張
    給陳宗偉，而以此脅迫方式，使許庭瑜行上開簽立借款契約
    書、簽發本票之無義務之事（下稱犯罪事實一）。
(二)、陳勇男復另行起意，與另一名真實姓名年籍不詳，綽號「阿
    國」之成年男子（下稱「阿國」），共同基於以脅迫使人行
    無義務之事之犯意聯絡，於九十六年十月間某日，一同至許
    庭瑜住處內，要求許庭瑜讓與車輛，並恫稱：錢沒處理會很
    麻煩等語，致生危害於許庭瑜之安全，許庭瑜慮及自己及家
    人安危，遂將其友人所有借給許庭瑜使用之車牌號碼一三三
    二－ＬＣ號自小客車，交付陳勇男開走，並簽立讓渡書一份
    ，陳勇男與「阿國」共同以此脅迫方式，強制使許庭瑜交付
    車輛並簽立讓渡書之無義務之事。嗣許庭瑜為返還車輛，迫
    於無奈遂支付十萬元給陳勇男以贖回該車（下稱犯罪事實二
    ）。
(三)、陳宗偉復另行起意，於九十六年十一月十二日，收受許庭瑜
    所交付之七萬元後，以許庭瑜尚欠五萬元為由，基於以脅迫
    使人行無義務之事之犯意，向許庭瑜恫稱：如果五萬元沒還
    ，還要每十天加八千元之利息償還，如果沒錢，要去逢甲夜
    市找許庭瑜之配偶要錢、找麻煩，將許庭瑜之老婆抓去抵債
    等語，致生危害於許庭瑜之安全，而以此方式強制使許庭瑜
    支付上開款項，惟許庭瑜並未支付，而未得逞。
(四)、戴佳欣於九十五、九十六年間，陸續貸與施宗良（更名為：
    施宗甫）五十萬餘元，施宗良並於九十六年十月二十二日，
    簽發金額為五十二萬元之本票一張給戴佳欣以為擔保，戴佳
    欣並持以向臺灣彰化地方法院簡易庭聲請本票裁定，於九十
    六年十二月十二日確定，惟施宗良僅清償部分債務，尚欠戴
    佳欣三十餘萬元。戴佳欣竟與另二名（起訴書誤載為三名）
    真實姓名年籍不詳之成年男子，共同基於以脅迫使人行無義
    務之事之犯意聯絡，於九十六年十二月二十九日下午二時許
    ，至施宗良位在彰化縣花壇鄉之住處，其中一名男子質問施
    宗良何以不還錢，並恫稱：「你不可以逃走，如果你想逃走
    ，我就打斷你的腿」等語，致生危害於施宗良之安全，而以
    此脅迫方式，強制使施宗良行處理債務之無義務之事，施宗
    良遂於九十七年一月二十三日、九十七年二月五日各存款七
    千元、五千元至戴佳欣之Ｚ0000000000000號
    郵局帳號內（下稱犯罪事實四）。
(五)、戴佳欣復另行起意，與一名真實姓名年籍不詳之成年男子，
    共同基於以脅迫使人行無義務之事之犯意聯絡，於九十七年
    二、三月間某日晚間九時許，至施宗良上揭住處附近，欲向
    施宗良索債，戴佳欣與該名男子，竟共同基於以脅迫使人行
    無義務之事之犯意聯絡，該男子要求施宗良進入該男子駕駛
    之車內，要求施宗良另行簽發金額為五十三餘萬元之本票一
    張，施宗良以前所簽發之本票業經法院裁定為由拒絕，該男
    子竟惡言恫稱：「你簽不簽？」「講那麼多幹嘛，你不簽就
    是沒有誠意」等語，施宗良慮及妻小安危，迫於無奈，遂又
    簽發金額為五十三萬元之本票一張交付與戴佳欣。施宗良請
    求該男子返還前所簽發之同額本票，惟該男子恫稱：沒差，
    還可以把這一張新的本票拿去裁定，加上舊的本票裁定可以
    告一百餘萬元等語，而以此脅迫方式，使施宗良行上開簽發
    五十三萬元本票之無義務之事（下稱犯罪事實五）。
(六)、戴佳欣另於九十七年九月上旬某日，撥打電話給施宗良質問
    何時還錢，並詢問施宗良當時身在何處，施宗良告知與客戶
    洽談生意之處所後，戴佳欣復另行起意，隨即指示戴恭平帶
    同三名不詳之男子，至臺中市南屯區某處見施宗良，並共同
    基於以脅迫使人行無義務之事之犯意聯絡，向施宗良恫稱：
    「欠錢不用還喔！」等語，施宗良因而心生畏懼，允諾過二
    天後先行返還二萬元，而以此脅迫方式，強制使施宗良返還
    債務之無義務之事，施宗良遂因此於九十七年九月九日存款
    五千元至戴佳欣之同上郵局帳戶（下稱犯罪事實六）。
(七)、陳宗偉於九十七年五、六月間，知悉施宗良積欠戴佳欣債務
    乙節，戴佳欣遂將施宗良於九十六年十月二十二日所簽發之
    金額五十二萬元之本票交付給陳宗偉，委由陳宗偉向施宗良
    追討債務。陳宗偉竟與傅國峰及另二名不詳之成年男子，共
    同基於以脅迫使人行無義務之事之犯意聯絡，陳宗偉於九十
    七年八月二日（起訴書誤載為九十八年八月二日）某時，撥
    打施宗良電話，要求到施宗良家見面，施宗良請求不要到住
    處，乃約在國道一號高速公路彰化交流道附近見面。陳宗偉
    遂與傅國峰及二名不詳之成年男子於同日晚間七時許，至彰
    化交流道附近西門加油站對面見，施宗良騎乘機車到場後，
    陳宗偉要求施宗良到車上商談，並命施宗良以三十萬元一次
    解決債務，傅國峰與另二名男子則負責在門外把風及車內看
    顧施宗良。嗣陳宗偉要求施宗良帶同陳宗偉等人返回前述住
    處，施宗良迫於無奈，乃騎乘機車帶同陳宗偉等人返回住處
    。陳宗偉與其中二名男子進入施宗良之住處內，另名則在車
    上把風。陳宗偉隨即強拉施宗良坐在椅子上，並以「幹你娘
    」、「垃圾」等詞辱罵施宗良，且質問何以施宗良未通知舅
    父、母親到場，施宗良回以母親在工作等情，陳宗偉即以拳
    頭毆打施宗良左臉二下（傷害部分未據告訴），並稱：「打
    你剛好而已，不然你去報警」等語。施宗良見狀乘機撥打一
    一○請警察到場，惟陳宗偉於警察到場前，先請傅國峰及另
    二名男子迴避，並對施宗良恫稱：「等一下警察來你敢說我
    打你，你就死了（臺語）」等語，致生危害於施宗良於安全
    。警員獲報後到場處理，陳宗偉出示本票，表示係債權糾紛
    ，並揚言：警察走後，一樣照打等語，警員出言制止，陳宗
    偉偽稱：「我開玩笑不行嗎？」嗣於同日晚間十時許，警員
    另因勤務離去。陳宗偉於警員離去後，持手機對施宗良拍照
    ，並恫稱：「你現在走到哪裡，不要遇到我的人，遇到一次
    打一次」等語，並衝至二樓欲對施宗良之妻小拍照，施宗良
    見狀與陳宗偉拉扯，並大聲吩咐其妻小勿開啟房門而未果。
    直至翌日凌晨零時許，陳宗偉始離去，而以此脅迫方式，強
    制使施宗良給付上述款項，惟施宗良並未支付，而未得逞。
(八)、陳宗偉與傅國峰共同基於恐嚇危害安全之犯意聯絡，於九十
    七年十一月二十五日晚間九時三十分許（按：此時距離九十
    二年九月一日陳宗偉前案縮短刑期執行完畢之日，已逾五年
    ），至施宗良之前述住處，由傅國峰負責把風，施宗良在住
    處二樓不敢開門，陳宗偉憤而在住處外辱罵「幹你娘」等語
    ，並恫稱：「你給我出來，你不出來，給我試試看」等語，
    致生危害於施宗良生命、身體之安全（下稱犯罪事實八）。
(九)、嗣於九十七年十二月二日，施宗良至臺中市警察局第四分局
    春社派出所提出告訴，另經警於九十八年四月二十九日上午
    八時許，持臺灣臺中地方法院核發之九十八年度聲搜字第一
    八六五號搜索票，進入陳宗偉位在臺中縣豐原市○○街一六
    ○巷二弄七號之住處內搜索，扣得陳宗偉所有之電話三支（
    門號為：0000000000、0000000000、
    0000000000號）、許庭瑜之本票、契約書、基本
    資料表各一張，及施宗良之本票、戴佳欣之民事裁定書各一
    張（以上均另案由臺灣臺中地方法院檢察署九十八年度偵字
    第一一一三三號案件扣案中）。
二、案經許庭瑜訴由（改制前）臺中縣警察局大甲分局、施宗良
    訴由彰化縣警察局彰化分局報告臺灣彰化地方法院檢察署呈
    請臺灣高等法院臺中分院檢察署核轉臺灣臺中地方法院檢察
    署及（改制前）臺中縣警察局大甲分局報請臺灣臺中地方法
    院檢察署偵查起訴。
    理  由
壹、程序方面：
一、本件證人許庭瑜、施宗良於警詢中及法院審理時之供述有前
    後陳述不符之情形（詳見下述），本院審酌其於警詢中之證
    述距案發日較近，當時記憶自較深刻，可立即反應所知，不
    致因時隔日久而遺忘案情；且較無來自被告或其他成員同庭
    在場之壓力而出於虛偽不實之指證，或事後串謀而故為迴護
    被告之機會。揆諸上開說明，其於警詢中所為之陳述，客觀
    上應具有較可信之特別情況，且亦為證明犯罪事實存否所必
    要，依刑事訴訟法第一百五十九條之二規定，其等於警詢中
    之證言自有證據能力。
二、其餘本判決所引用之證據方法，均有證據能力：
(一)、按刑事訴訟法第一百五十九條第一項規定：「被告以外之人
    於審判外之言詞或書面陳述，除法律有規定者外，不得作為
    證據。」其立法意旨，乃在於確保被告之反詰問權。同法第
    一百五十九條之五第一項規定：「被告以外之人於審判外之
    陳述，雖不符前四條之規定（同法第一百五十九條之一至第
    一百五十九條之四），而經當事人於審判程序同意作為證據
    ，法院審酌該言詞陳述或書面陳述作成時之情況，認為適當
    者，亦得為證據。」同法條第二項規定：「當事人、代理人
    或辯護人於法院調查證據時，知有刑事訴訟法第一百五十九
    條第一項不得為證據之情形，而未於言詞辯論終結前聲明異
    議者，視為有前項之同意。」其立法意旨，則在於確認當事
    人對於傳聞證據有處分權，得放棄反對詰問權，同意傳聞證
    據可作為證據；但因我刑事訴訟法尚非採澈底之當事人進行
    主義，乃又限制以法院認為適當者，始得為證據。因此，當
    事人同意或依法視為同意某項傳聞證據作為證據使用者，實
    質上即表示有反對詰問權之當事人已放棄其反對詰問權，如
    法院認為適當，不論該傳聞證據是否具備刑事訴訟法第一百
    五十九條之一至第一百五十九條之四所定情形，均容許作為
    證據；換言之，當事人放棄對原陳述人行使反對詰問權者，
    屬於證據傳聞性之解除行為，如法院認為適當，即容許該傳
    聞證據作為證據，不以未具備刑事訴訟法第一百五十九條之
    一至第一百五十九條之四所定情形為前提，非常上訴意旨認
    以未具備該等情形為前提，尚有誤解。又法院於何種情況，
    得認為適當，應審酌該傳聞證據作成時之情況，如該傳聞證
    據之證明力明顯過低或係違法取得，即得認為欠缺適當性；
    惟是否適當之判斷，係以當事人同意或視為同意為前提，即
    當事人已無爭議，故法院除於審理過程中察覺該傳聞證據之
    作成欠缺適當性外，毋庸特別調查，而僅就書面記載之方式
    及其外觀審查，認為無問題而具有適當性即可，最高法院九
    十七年度臺非字第五號判決意旨參照。又前揭同法第一百五
    十九條之五第二項規定，乃係基於證據資料愈豐富，愈有助
    於真實發現之理念，酌採當事人進行主義之證據處分權原則
    ，並強化言詞辯論主義，透過當事人等到庭所為之法庭活動
    ，在使訴訟程序順暢進行之要求下，承認傳聞證據於一定條
    件內，得具證據適格。此種「擬制同意」，因與同條第一項
    之明示同意有別，實務上常見當事人等係以「無異議」或「
    沒有意見」表示之，斯時倘該證據資料之性質，已經辯護人
    閱卷而知悉，或自起訴書、原審判決書之記載而了解，或偵
    、審中經檢察官、審判長、受命法官、受託法官告知，或被
    告逕為認罪答辯或有類似之作為、情況，即可認該相關人員
    於調查證據之時，知情而合於擬制同意之要件，亦有最高法
    院九十六年度臺上字第四一七四號判決意旨可資參照。
(二)、查被告陳宗偉、陳勇男、戴佳欣、戴恭平等人及其選任辯護
    人對於本判決所引用之下列各項證據方法，除前揭關於警詢
    之證據能力外，其餘於本院審理時均表示無意見而不爭執其
    證據能力（見原審卷第九八頁、本院卷第九二、一Ｏ四頁）
    ，視為有刑事訴訟法第一百五十九條之五第一項之同意，揆
    諸前開說明，該等被告以外之人於審判外所為言詞或書面陳
    述，其證據傳聞性已解除；且由本院歷次審理過程觀之，並
    未察覺前開傳聞證據之作成欠缺適當性，另由該等傳聞證據
    之筆錄或文書記載方式及其外觀審查，其等之作成時之情況
    亦無問題而有適當性，依刑事訴訟法第一百五十九條之五第
    二項之規定，自得作為證據，合先敘明。
貳、實體方面：
一、犯罪事實一、二、三關於被害人許庭瑜之部分：
    訊據被告陳宗偉、陳勇男固不否認有與證人許庭瑜前往前揭
    地點，然均矢口否認有何妨害自由之犯行，被告陳宗偉辯稱
    ：伊只是幫告訴人許庭瑜翻報紙借錢，未受被告陳勇男之委
    託討債，伊也沒有打電話要證人許庭瑜到檳榔攤，是被告陳
    勇男打電話給證人許庭瑜，約在齒留香檳榔攤，檳榔攤是伊
    朋友開的，伊常在那邊泡茶、聊天，當時是被告陳勇男過來
    找伊，當天證人許庭瑜去檳榔攤沒有錢還，後來再約時間去
    阿水茶坊，那天去檳榔攤是要討論還錢的事情，後來在阿水
    茶坊許庭瑜確實有簽一張契約書，但不是簽給伊，當時現場
    有伊、許庭瑜、陳勇男，借款契約書（改稱）是簽本票，證
    人許庭瑜是翻報紙借錢的，借錢的人伊並不認識，在那邊是
    要等證人許庭瑜還錢給被告陳勇男云云。被告陳勇男則辯以
    ：是證人許庭瑜欠伊賭債，證人許庭瑜說沒有現金，證人許
    庭瑜叫伊先把證人許庭瑜朋友的車子牽回去，證人許庭瑜會
    再籌錢，當時有簽立讓渡書，過了十天左右，證人許庭瑜反
    而帶了二十幾名上線組頭到伊開設之保養廠，要伊把車子及
    讓渡書還給證人許庭瑜，如果不還證人許庭瑜的話，要讓伊
    工廠開不下去，證人許庭瑜並沒有交給伊十萬元，另證人許
    庭瑜所說九十六年十一月二日所簽立的本票，伊並不知道，
    被告陳宗偉沒有幫伊討債，車子是證人許庭瑜主動交付給伊
    保管，簽讓渡書亦是證人許庭瑜自己說的，要有一個保障，
    事後證人許庭瑜叫老闆帶一、二十人到伊工廠內將車子取回
    云云。然查：
(一)、犯罪事實一，被告陳宗偉、陳勇男等二人共犯強制罪部分：
  1.證人即告訴人許庭瑜於警詢時證稱：當初約於九十六年十月
    初，是被告陳宗偉打電話強迫伊前往臺中縣大雅鄉○○路的
    一家齒留香檳榔攤談論還債事宜，被告陳宗偉說如果沒有過
    去最好是躲起來，如果被被告陳宗偉找到就挨打，後來被告
    陳勇男就來伊家裡接伊，然後他說最好過去不然會很麻煩，
    伊就坐上被告陳勇男的車子跟他前往臺中縣大雅鄉○○路的
    齒留香檳榔攤等語（大甲警卷一第十三頁反面），核與其於
    偵訊時證稱：被告陳宗偉於九十六年十月間，打電話叫伊到
    大雅鄉齒留香檳榔攤談還款事宜，要伊還錢，如果無法一次
    處理，要加上利息…他們有很多人想打伊，在檳榔攤時有六
    、七名男子在場，伊很害怕，陳宗偉說：「錢好好處理，不
    然會被修理」，那次是被告陳宗偉先打電話給伊，被告陳宗
    偉在電話中跟伊說「你現在不過來，我要過去你家」，接著
    被告陳勇男打電話跟伊說要接伊過去檳榔攤…被告陳宗偉叫
    伊去阿水茶坊，當時被告陳宗偉和一名男子過去，被告陳宗
    偉叫伊簽十二萬元本票，被告陳宗偉說這是被告陳勇男職棒
    贏的錢要還，十萬元加二萬元利息共十二萬元，被告陳宗偉
    說：「帳沒有處理會打伊」，伊會害怕，因為去檳榔攤之後
    伊就很害怕，伊怕被告陳宗偉會打伊，才簽本票，被告陳宗
    偉知道伊家住哪裡，和伊老婆逢甲做生意的地方，簽完本票
    後伊就離開等語（見同上偵卷第二五頁）相符，並與證人許
    庭瑜於原審證稱：伊是跟被告陳勇男因為職棒簽賭而有債務
    糾紛，一開始是伊有欠陳勇男錢，是因為職棒簽賭的錢，被
    告陳勇男之前輸的錢沒有扣完，被告陳勇男又要跟伊要，變
    成被告陳勇男拗伊，之前被告陳勇男欠的錢，不能扣，後面
    伊欠被告陳勇男的，要伊還給被告陳勇男，突然間有一個叫
    陳宗偉來跟伊要錢，來跟伊要被告陳勇男所贏的錢，被告陳
    宗偉出現跟伊說，被告陳勇男跟伊有金錢上的事情沒有處理
    好，需要伊出面處理，金額是大概在十萬左右，被告陳宗偉
    就約伊要出去講這些金錢上的事情…被告陳宗偉第一次約伊
    出去，是被告陳勇男來接伊去大雅一家檳榔攤，那裡有很多
    人，說這一筆錢伊必須要支付…事後再約伊去文心路上有一
    家阿水茶坊，要伊去地下錢莊借錢還被告陳勇男…伊不得已
    也簽下本票、資料等語（見原審卷第一九三頁）前後大致相
    符，又被告陳宗偉於偵查中供認：九十六年底，曾與被告陳
    勇男、證人許庭瑜至臺中市○○○路與文心路口附近之「阿
    水茶坊」，且證人許庭瑜所簽立之契約書、基本資料表由伊
    保管等語（見一五四九九號偵卷第八頁），及被告陳勇男於
    偵訊時坦認：九十六年間，向證人許庭瑜簽賭職棒，被告陳
    宗偉知悉該事，曾約被告陳宗偉、證人許庭瑜至「阿水茶坊
    」等語（見同上偵卷第十一頁），經核證人許庭瑜所證與被
    告陳宗偉、陳勇男見面情節，亦相吻合。
  2.參照被告陳宗偉住處警方查扣之證人許庭瑜所簽發之面額二
    十四萬元本票、許庭瑜（乙方）借款十二萬元之契約書（甲
    方即貸款人欄空白）、基本資料表各一張在卷可稽（同上偵
    卷第十八至二十頁）。再審視上開借款契約書之記載，其中
    「許庭瑜（以下稱乙方）……甲方願貸與乙方新台幣壹拾貳
    萬元整，於訂立本契約之同時，由甲方如數交付乙方親收點
    訖。……中華民國96年10月22日」等文，然該契約書開頭第
    一行「立契約人甲方」欄位則保留空白，此有在被告陳宗偉
    住處查扣之契約書可按（見同上偵卷第二十頁），若證人許
    庭瑜確有積欠被告陳勇男債務，該契約書上竟未記載「貸與
    人」，是其記載內容顯然違反常理。是證人許庭瑜上開證述
    ：受被告陳宗偉與陳勇男言詞脅迫，致簽立上開契約書、簽
    發上開本票等語，應信屬實。
  3.被告陳勇男雖辯以被告陳宗偉並未受其委託討債，然觀本件
    扣案證人許庭瑜所簽署之相關契約、個人資料及本票等，均
    係於被告陳宗偉之住處查扣，且查獲時間為九十八年四月二
    十九日，距離證人許庭瑜簽發上揭資料，已近二年之久，顯
    見被告陳宗偉確實受被告陳勇男之託，為債務之催討甚明，
    故被告陳勇男上揭之詞，無非係以迥護被告陳宗偉之詞，委
    無足採。
(二)、犯罪事實二，被告陳勇男與「阿國」二人共犯強制罪部分：
  1.證人許庭瑜於偵查中先證稱：九十六年十月間，被告陳勇男
    與另一名男子到伊家中，說要把車號一三三二－ＬＣ號自小
    客車賣掉，要伊簽讓渡書，並把車子開走，後來被告陳勇男
    說已將車子賣掉八萬元乙事，伊到（臺中市○○○○路黎明
    路口之車行證實，該車是朋友所有，朋友向伊要車，伊無法
    還車，伊問被告陳勇男多少錢可將該車買回來，被告陳勇男
    說十萬元才能買回來，嗣伊籌款十萬元將車買回。伊所以要
    簽讓渡書，是被告陳勇男與該名男子去伊家中，說「這錢沒
    處理會很麻煩」，伊怕有麻煩，才簽讓渡書，鑰匙交給被告
    陳勇男，接著他將車開走等語（見同上偵卷第二五、二六頁
    ）。復於原審證稱：那車子是伊跟朋友借的，牽走那部車子
    被告陳勇男說可以抵八萬，那伊欠被告陳勇男剩下部份，就
    是先賒著，但是伊急著要把車牽回來，伊又去跟人家借了十
    萬元，去把車子牽回，但車子還是都沒有牽回來，而造成伊
    那時職棒簽賭的上游、老闆，找人去硬是要把車子牽回，伊
    錢有給被告陳勇男，但是被告陳勇男一直拖著沒有把車子還
    給伊，那伊去把車子牽回來後，變成伊又欠被告陳勇男錢等
    語（見原審卷第一九三頁）。而被告陳勇男於偵查中供稱：
    九十六年十月間，伊與「阿國」至許庭瑜住處內，問職棒賭
    金如何還，許庭瑜說現在沒錢，當天伊把車子取回，許庭瑜
    並簽立讓渡書等語（見同上偵卷第十二頁），核與證人許庭
    瑜指證情節大致相符。
  2.另證人許庭瑜已於九十六年十月二十二日，簽立一紙借款十
    二萬元之契約書，再於九十六年十一月二日，又簽發二十四
    萬元之本票等，證人許庭瑜所提供之擔保，已遠超過原先積
    欠被告陳勇男十萬元之債務，故依常情，證人許庭瑜已無任
    何義務必須將車輛提供作擔保。何況，車號一三三二－ＬＣ
    號自小客車確非證人許庭瑜所有車輛，有車號查詢汽車車籍
    1紙在卷（見同上偵卷第二七頁），可見證人許庭瑜證述：
    上開自用小客車係其朋友所有乙節屬實。既然證人許庭瑜並
    非該車所有人，竟然簽署讓渡書連同該車鑰匙交付被告陳勇
    男，顯然違背常理，則證人許庭瑜所證受被告陳勇男與另一
    名男子（被告陳勇男陳述該名男子係「阿國」）言詞脅迫，
    致簽署讓渡書、將上開車輛交付被告陳勇男等情，所言不虛
    。被告陳勇男辯稱：係許庭瑜叫伊將車開回去等語，顯屬卸
    責之詞，不足採信。
(三)、犯罪事實三，被告陳宗偉單獨犯強制罪部分：
  1.證人許庭瑜於九十八年六月二日警詢證稱：九十六年十一月
    十二日，伊拿七萬元給被告陳宗偉，剩五萬元還不出來，被
    告陳宗偉就說：「如果五萬元沒有還，還要每十天加八千元
    利息給他們，如果伊沒還錢，要去臺中逢甲夜市找伊配偶攤
    位找麻煩」等語（見大甲警一卷第十三頁背面）。證人許庭
    瑜復於九十九年八月十日，在原審結證稱：當時伊人在逢甲
    夜市擺攤做生意，陸陸續續伊有還錢…大約剩四萬塊左右，
    剩下的部分被告陳宗偉說，如果沒有還，必須十天要再給他
    八千元利息…伊老婆為這件事情也去幫忙顧攤…有一次是被
    告陳宗偉去逢甲夜市，伊沒有辦法還錢，被告陳宗偉就約伊
    出去…還有一次是去逢甲找伊老婆，因為伊不敢在那裡顧攤
    ，就去找伊老婆說，伊如果不出面處理這筆帳，就抓伊老婆
    去上班抵債等語（見原審卷第一九三頁反面），證人許庭瑜
    所證受到被告陳宗偉恫嚇情節，前後大致相符。
  2.被告陳宗偉於原審準備程序時供稱：伊去逢甲夜市○○○街
    ，帶伊女朋友去，碰到證人許庭瑜的太太，伊問證人許庭瑜
    在不在，時間忘記了等語（見原審卷第九十六頁）。可見，
    證人許庭瑜所證：被告陳宗偉陸續找伊討錢，最後伊不敢去
    顧攤位乙事，並非子虛。而且，參照證人許庭瑜遭被告陳宗
    偉假借所謂同案被告陳勇男之債權，不斷對證人許庭瑜追債
    ，致許庭瑜不敢擺攤等情，可見證人許庭瑜於警詢所證：被
    告陳宗偉恫嚇稱：「如果五萬元沒有還，還要每十天加八千
    元利息給他們，如果伊沒還錢，要去臺中逢甲夜市找伊配偶
    攤位找麻煩」等語，確屬實在。
  3.至於，證人許庭瑜在警局證稱：剩「五萬元」還不出來，被
    告陳宗偉就說：「……如果伊沒還錢，要去臺中逢甲夜市找
    伊配偶攤位找麻煩」等語，與其在原審證述：……陸續還錢
    約剩四萬塊左右，被告陳宗偉去逢甲找伊老婆，因為伊不敢
    在那裡顧攤，就去找伊老婆說「伊如果不出面處理這筆帳，
    就抓伊老婆去上班抵債」等語，有前後不合之處，本院審酌
    其於警詢中之證述距案發日較近，當時記憶自較深刻，可立
    即反應所知，不致因時隔日久而遺忘案情，且較無來自被告
    同庭在場之壓力致為模糊失真之陳述，本院因認此部分應以
    證人許庭瑜警詢證述情節比較可採，併此敘明。
二、犯罪事實四至八關於被害人施宗良之部分：
    訊據被告陳宗偉、戴佳欣、戴恭平均矢口否認犯行，被告陳
    宗偉辯稱：去施宗良住處沒看到人就離開云云。被告戴佳欣
    則辯稱：九十六年十二月二十九日與二名男子至施宗良住處
    ，跟施宗良說伊缺錢，可否還錢，施宗良後來在九十七年一
    月二十三日、同年二月五日各存款七千元、五千元至伊郵局
    帳戶；九十六年間借錢給施宗良五十二萬元，當時施宗良有
    簽一張五十二萬元之本票給伊，九十六年十月二十二日施宗
    良又簽一張五十二萬元本票給伊，伊即將原先五十二萬元之
    本票撕掉，伊因害怕之前本票過期，才叫施宗良簽立新本票
    給伊，至於九十七年二、三月間去施宗良家乙事，伊不太記
    得，但簽立本票非在九十七年二、三月間；伊不知道九十七
    年九月間有無打電話給施宗良，伊陸續有打電話給施宗良叫
    其還錢，伊口氣不好，伊未前往臺中市南屯區找施宗良云云
    。被告戴恭平辯稱：伊根本不認識證人施宗良，沒有看過證
    人施宗良本人，沒有和被告戴佳欣去向證人施宗良討債過云
    云。經查：
(一)、犯罪事實四，被告戴佳欣與另二名真實姓名年籍不詳成年男
    子共犯強制罪部分：
  1.證人施宗良於九十八年六月二日警詢時證稱：「於九十六年
    十二月二十九日下午十四時許，被告戴佳欣夥同三名男子至
    我住處，其中一名男子以兇惡口氣說：欠人家錢為何不還！
    我就說：實在無能力一次償還，拜託給我慢慢償還，而且我
    剛好有在仲介一件不動產買賣等交易成了我就有錢可以償還
    一些，之後該名男子說，無法給他明確償還日期的話，叫我
    跑路，一旦被他抓到的話一定打斷我的腿，戴佳欣就很不滿
    意的跟該名男說：你只這樣跟他說而已喔，都不用對他（指
    我）怎樣喔，該名男子因為看過我手頭有仲介不動產案件資
    料，認為我真的有案件在手上等待成交，因此該男子向戴佳
    欣說明之後就離去。」等語（大甲警二卷，第二頁）；復於
    九十八年七月二十二日偵查中，具結證稱：「九十六年十二
    月二十九日當天下午二時許，被告戴佳欣帶三名男子到我花
    壇住處，男子和戴佳欣在我住處的車庫，其中一名男子跟我
    說『你為什麼不還錢』，我說因為經濟困難，我不只欠戴佳
    欣一個人錢，我也被倒債，你們要給我時間，他就對我罵三
    字經，跟我說『不然你走啊，如果你走，我就把你腿打斷』
    ，我跟他說我不會走，我要還，只是現在困難，他說你沒有
    收入怎麼還，我說我有仲介二筆房子，還在辦理銀行貸款當
    中，如果有過就可以拿到佣金，可以先還一點錢，那名男子
    說『你有通過的話要馬上跟戴佳欣聯絡，要還人家錢』，我
    說好，他們要離開的時後，被告戴佳欣質問那些男生說，這
    樣就好了嗎，意思是說怎麼只有這樣，沒有拿到錢。（檢察
    官問：那名男子向你要債，恐嚇要把你腿打斷，你心理感受
    為何？）我會怕，所以我趕快拿資料給他說我有在辦，我怕
    被他打，而且他們一次來三個男子。」等語（一五五○○號
    偵卷第二七頁）；又於原審證稱：「九十六年十二月二十九
    號那一次，就是錄影機有錄到的那一次……被告戴佳欣另外
    帶了三個男孩子，被告戴佳欣帶來的那個男生就說『不然你
    跑阿，如果你跑我就要把你的腳打斷』，我說我不會跑，我
    是現在手頭比較緊，拜託一下，現在我有幫人家做仲介，如
    果談成就會儘快還錢，你們給我一點時間……我這樣說之後
    ，在他們要走的時候，戴佳欣就回了一句說『就這樣嗎』，
    是跟被告戴佳欣帶來的男孩子說…當這個男孩子在說要把腿
    打斷的時候，被告戴佳欣走來走去，但是就是在那附近，在
    透天厝的女兒牆邊走動…被告戴佳欣沒有制止這些男孩子不
    要恐嚇。」等語（見原審卷第一三四頁），前後所述大致相
    符。
  2.被告戴佳欣於九十八年九月十一日偵訊時供承：共借款五十
    二萬元給證人施宗良，伊曾帶前男友的二名友人至證人施宗
    良住處要錢，時間伊忘記了等語（見同上偵卷第六Ｏ頁）。
    而被害人施宗良住處於九十六年十二月二十九日十四時五十
    五分許，拍攝到被告戴佳欣與另二名成年男子之影像，出現
    在施宗良住處門口，有監視器翻拍照片四幀在卷（見彰化警
    卷第十九、二十頁），被告戴佳欣於警詢亦承認：照片中係
    伊與其前男友之二名朋友等語（見彰化警卷第二頁），核與
    被害人施宗良前開指證情節大致相符。至於證人施宗良指證
    九十六年十二月二十九日，被告戴佳欣另外帶「三名男子」
    部分，參照監視器翻拍照片，應係其記憶模糊所致，實際上
    被告戴佳欣係帶「另二名男子」至施宗良住處。
  3.九十六年十二月二十九日被告戴佳欣係帶另二名男子至施宗
    良住處後，施宗良果於九十七年一月二十三日及九十七年二
    月五日，各存款七千元、五千元至被告戴佳欣之Ｚ0000
    000000000號郵局帳戶內，亦有證人施宗良於偵查
    中提出之存款明細可參（同上偵卷第五十三、五十四頁），
    足證證人施宗良上開指證，應值採信。
(二)、犯罪事實五，被告戴佳欣與另一名真實姓名年籍不詳成年男
    子共犯強制罪部分：
  1.證人施宗良於九十八年六月二日警詢時證稱：「在九十七年
    二至三月問，被告戴佳欣就又將與債務委託另名不詳年籍男
    子特徵為高高胖胖，理平頭年約三十歲，至我住處要求我償
    還債務，我因為尚無法償還因此戴佳欣要求我再簽一張面額
    五十幾萬的本票，我認為他已經將我之前的本票向彰化地方
    法院作民事裁定了，所以我拒絕再簽一次本票，但是該名男
    子以兇惡口氣說：你簽不簽？我因為害怕所以只好又簽一張
    面額新臺幣五十幾萬本票交付給戴佳欣。…。」（大甲警二
    卷，第二至三頁）；復於九十八年七月二十二日偵查中結證
    稱：「九十七年二、三月間，某天晚上九點之後，被告戴佳
    欣先打電話給我，叫我還錢…我跟他說我們在外面巷子見面
    ，我怕他進入我家，因為我家中有老婆小孩，見面之後，被
    告戴佳欣叫我還錢，我說：『我現在真的沒有辦法，你突然
    來找我我現在也沒錢』，和被告戴佳欣一起來的一名高胖平
    頭男子叫我進他車子講，我進去他車子坐在後座，男子坐在
    駕駛座，戴佳欣坐在副駕駛座，男生說『不然你再簽一張本
    票給人家』，這與第一次的男子不同，我跟被告戴佳欣說你
    已經告我了，法院也已經裁判了，我為什麼要簽本票給你，
    男子說你就簽就對了，講那麼多幹嘛，你不簽就是沒有誠意
    ，口氣聽起來是強迫我要簽，比較惡意的口氣，逼我要簽，
    我就說你本票拿來我就簽，他們就拿空白本票叫我簽，我簽
    了五十三萬多元的本票，我有把我之前的本票拿回來，那名
    男子說沒差，我還可以把這一張新的本票拿去裁定，加上舊
    的本票裁定可以告我一百多萬元。（檢察官問：你為何同意
    再簽五十三萬多元本票？）我沒有簽的話，那名男子約一百
    八十幾公分，體重將近一百公斤，如果我不簽，我怕被他打
    。」等語（一五五ＯＯ偵卷第二七至二八頁）。
  2.被告戴佳欣於九十八年九月十一日偵訊中供稱：「（是否於
    九十七年二、三月間，委託一名高胖平頭男子處理債務，該
    男子到施宗良住處要求償還債務，你要求施宗良再簽五十萬
    元本票？）該高胖男子是我住彰化的朋友，那次只有我和該
    男子去，該男子說佳欣也難過，你多少還一點。（有無要求
    施宗良簽本票？）有，因為舊的那張本票放很久了，我想叫
    他簽新的給我。」等語（見同上偵卷第六一頁），核與證人
    施宗良所證情節大致相符。
  3.此外，復有扣案之證人施宗良簽立之本票影本（票號ＷＧ0
    000000、面額額五十二萬元、發票日九十六年十月二
    十二日、受款人戴佳欣）、臺灣彰化地方法院簡易庭民事九
    十六年度票字第一三八三號裁定確定證明書各一紙在卷為憑
    （見彰警卷第十七、十八頁）。被害人施宗良積欠被告戴佳
    欣款項，既已簽發面額額五十二萬元之本票，由被告戴佳欣
    持有中，若非被害人施宗良確實受到被告戴佳欣及其帶往之
    高胖男子上開言詞脅迫，豈有同一筆債務再簽另一張「面額
    五十三萬元」本票之理。基此，證人施宗良就此部分之證述
    ，亦堪採信。
(三)、犯罪事實六，被告戴佳欣與被告戴恭平等人共犯強制罪部分
    ：
  1.證人施宗良於九十八年六月二日警詢時證稱：「第三件是在
    九十七年九月初戴佳欣打電話給我，質問何時還錢，我跟他
    說現在無法還錢，戴佳欣問我在哪裡，我跟他說我在哪裡之
    後，戴佳欣就叫四名男子至臺中市南屯區一帶，就是我與客
    戶談生意工作的地方，之後四名男子找到我之後，其中一名
    男子見我就口出惡言並說：欠錢不用還喔！然後就出手打我
    的頭部及胸部、肚子，我因為害怕之際，我就說過二天先還
    二萬給你，他們才放我走……第三件係編號十二號（經查為
    戴恭平）向我討債並毆打我的人，其他三名我認不出來。」
    等語（見大甲警二卷第三、五頁）；復於九十八年七月二十
    二日偵查中結證稱：「九十七年九月初，被告戴佳欣打電話
    給我，問我在哪，我說我在南屯的一個代書這邊要拿案件，
    後來電話換一名男子接聽，男子問我在何處，我告訴他大約
    的地點，印象中是在豐樂公園附近，因為我怕代書被騷擾，
    我故意跟他們約在豐樂公園附近，那天下午見面後，有四名
    男子前來，戴佳欣沒有出現，男子跟我說『你不是要還錢』
    ，我說我要還，只是現在案件沒過還沒有錢，我不敢隨便答
    應他們，他們聽不下去，其中一個高高瘦瘦的人就打我了，
    打我左臉、胸部、腹部，我彎下去他又打我背部幾拳，打完
    後他們就離去。」等語（見一五五ＯＯ號偵卷第二八頁），
    其警詢、偵訊前後所述大致相符，而警詢時證人施宗良針對
    指認表編號第十二號之男子，即為與被告戴佳欣一同前去討
    債之男子，而該指認表編號第十二號之照片（見同上警卷第
    八頁），即與被告戴恭平於原審時所提出之身分證上照片相
    同，有卷附身分證影本可證（見原審卷第二一七頁）。證人
    施宗良於原審審理時，雖證稱當庭之被告戴恭平，與當時一
    同與被告戴佳欣討債之人，並不像，但亦證稱在警詢及偵查
    時，照片上之人，確實與被告戴佳欣一同討債之男子相像等
    語（見原審卷第一三七頁及其背面），是以，被告戴佳欣與
    被告戴恭平一同前去討債之情，堪以認定。
  2.至辯護人雖為被告戴恭平辯稱：施宗良在警詢對被告戴恭平
    之指認，係出於警方之誤導云云。然證人施宗良於九十八年
    六月二日相關警詢錄音光碟，其中指認被告戴恭平部分，其
    錄音完整譯文為：「
    警員：…擱來。第三件，這樣厚，第三件就是這個…厚，把
          你打那個，四個把你打。
    證人：嘿。
    警員：厚，第三件？
    證人：第三件【我只記得那個，戴…】
    警員：戴…
    證人：戴什麼…那個
    警員：戴恭平？
    證人：嘿、嘿，對。
    警員：戴恭平。啊但是其他三個不知？
    證人：沒印象。
    警員：啊這樣跟你剛才認的就會不同了。
    （敲打鍵盤聲）
    證人：我是講那些人我都有印象，但是…
    警員：沒關係…
    證人：我真的沒辦法確定。
    警員：【我們也不要，沒有辦法確定的部分，我們也不要你
          那樣】。
    證人：比較確定我就講出來就好。真的也不能這樣「亂槍打
          鳥」。
    警員：好。
    警員：與其他三名厚…
    證人：嘿。
    警員：編號１２號是不是把你打的人？是不是伊把你打的？
    證人：對。對。
    （敲打鍵盤聲）
    警員：其他三名你認不出來，是不是這樣？
    證人：認不出來，沒印象。
    警員：好，沒關係。」（見本院卷第一六Ｏ頁背面、一六一
    頁）
    勘驗結果顯示：筆錄採一問一答方式，警員一邊詢問，一邊
    繕打筆錄，有時同一問題會分成幾段提問，證人即被害人施
    宗良才分段回答，筆錄將分段回答部分製成完整的句子紀錄
    下來，錄音全程連續並無停頓，背景聲響清晰，有打字聲、
    交談聲等等，過程中警員常會停止問話並出現敲打鍵盤聲響
    ，足見筆錄應係警員當場製作。警員對所詢問問題常有重覆
    提問，經證人回答後，警員有時亦會重複複述一遍，經證人
    確認後再行紀錄。詢問過程中警員語氣平和，未見強暴、脅
    迫、利誘、詐欺、疲勞訊問或其他不當詢問之情事，證人亦
    能具體針對警員問話回答，對警員問話內容應清楚瞭解，且
    證人語氣平順流暢，精神狀態穩定，聽起來並無恐懼情形。
    錄音光碟內容與警詢筆錄所載文義亦大致相符，有本院勘驗
    筆錄在卷可按。甚至，再審視警員與施宗良問答過程，係施
    宗良就第三件部分，先答稱【我只記得那個，戴…（什麼）
    】，警員後再問「戴恭平？」而且，警方提供之指認犯罪嫌
    疑人紀錄表共列二十一名可能嫌疑人（見同上警卷地七至九
    頁），供證人施宗良指認，自無誘導指認情形。何況，警員
    詢問時更強調【沒有辦法確定的部分，我們也不要你那樣】
    等語，益見並無警方誤導情形，辯護人此部分辯詞，與事實
    不符，尚非可取。
  3.被告戴恭平辯稱伊並不認識證人施宗良，也沒見過證人施宗
    良，更無與被告戴佳欣前去討債云云。然查，被告陳宗偉於
    九十七年八月十二日、九十七年八月二十四日曾與被告戴恭
    平聯絡，有卷附被告陳宗偉使用之0000000000號
    通訊監察譯文（一五五ＯＯ號偵卷第七七、八十頁），嗣於
    【九十七年九月二十一日】十九時十一分二十六秒時，由被
    告陳宗偉撥打予被告戴恭平，並於電話中有如下之對話（Ａ
    為被告陳宗偉，Ｂ為被告戴恭平）：「
    Ａ：你看施宗良有匯錢嗎？上次二萬有匯嗎？
    Ｂ：沒有，只匯五千而已。
    Ａ：下個月三十萬你和我一起去收。
    Ｂ：好」等語（見同上偵卷第八二頁）。
    由通訊監察譯文可知，被告陳宗偉向被告戴恭平查詢證人施
    宗良之還款情形，且邀約被告戴恭平於下個月一起前去索討
    債債，顯見被告戴恭平亦參與追討告訴人施宗良之債務甚明
    。此外，被告戴恭平於九十七年九月八日二十時二十三分許
    ，有一名使用0000000000號行動電話之女子，傳
    送一則內容為：「施宗良找你」之行動電話簡訊，有卷附通
    訊監察譯文可參（見同上偵卷，第一一四頁），而對照該0
    000000000號行動電話之使用女子，即為被告戴佳
    欣無訛，業據被告戴佳欣於原審供認在卷（見原審卷第二○
    八頁反面），並有被告戴佳欣與被告戴恭平於九十七年九月
    七日二時八分三十二秒時之對話內容：（Ａ為被告戴恭平，
    Ｂ為被告戴佳欣，偵一卷第一一四頁）：「
    Ａ：妳的身分證字幾號給我一下。
    Ｂ：Ｚ000000000。
    Ａ：好，拜拜」
    其中，「Ｚ000000000」之身分證字號，即為本件
    被告戴佳欣無訛，從而，可見該通簡訊內容，確實係被告戴
    佳欣向被告戴恭平稱證人施宗良要找被告戴恭平，益徵被告
    戴恭平確實與被告戴佳欣共同前去討債甚明。從而，綜合上
    揭通訊監察譯文及簡訊內容，認被告戴恭平辯稱未曾與被告
    戴佳欣去向告訴人施宗良索債等情，與事實不符，不足採信
    。證人戴佳欣於本院雖證稱：除朋友陪伊去討債外，未委託
    別人去向施宗良要錢等語，然其所述核與上開證據不合，應
    係迴護被告戴恭平之詞，不足採信。
  4.證人施宗良於九十七年九月九日存款五千元至被告戴佳欣之
    同上郵局帳戶內，亦有證人施宗良於偵查中提出之存款明細
    一紙可參（同上偵卷第五六頁下半頁），再參諸九十七年九
    月二十一日被告戴恭平、陳宗偉電話中之對話，益徵證人施
    宗良上開指證，應值採信。
(四)、犯罪事實七部分，被告陳宗偉、傅國峰等人強制未遂部分：
  1.彰化縣警察局彰化市分局與臺灣彰化地方法院檢察署檢察官
    偵辦中，證人施宗良於九十七年十二月二日警詢時證稱：「
    被告戴佳欣教唆不詳男子於九十七年八月二日十九時零分，
    在彰化縣花壇鄉○○村○○路○段四二九巷九弄二號我住處
    內，不詳男子強拉我坐上椅子壓著我，並動手毆打我頭部，
    告知我他是受被告戴佳欣之託，要我還新臺幣三十萬，並對
    我拍照，恐嚇我走到哪裡祇要碰到一定毆打我，並口出惡言
    以三字經幹你娘、垃圾等語並揚言若不還錢，要把我抓走若
    再不還錢要對我老婆、小孩不利…讓我心理非常害怕。」（
    見彰化警卷，第九頁）」，及九十七年十二月十三日警詢時
    證稱：「九十七年八月二日十九時零分，當時不詳男子總共
    有四位，強拉我坐在椅子上並打我的頭，恐嚇我走到哪裡碰
    到一定毆打我並以三字經幹你娘、垃圾罵我，要把我抓走並
    對我老婆、小孩不利……後來我有報案……在警方還沒來之
    前男子就對我：『如果我敢對警方說，我有打你的話，我就
    對你的老婆及小孩不利』，後來就剩下他在我家……我有報
    案，警方也有到場。因為我想說好來好去，所以我那時候沒
    有提出告訴。因為我當時受到男子恐嚇所以我不敢對警方表
    示一切。（問：警方於九十七年八月二日十九時零分到達現
    場你所報案之住家所抄得一男子陳宗偉，是否為你所提供你
    住家監視錄影系統資料，經警方翻拍成照片編號三照片中男
    子？警方所調閱陳宗偉之口卡片是否為編號三照片中男子？
    ）是的。是的（按：重複二次）。（問：你如何確定編號一
    至編號四的幾位男子都是被告戴佳欣委託去的？）編號一跟
    編號二因為被告戴佳欣有陪同來我家，所以確定是她委託的
    。編號三的兩位男子在九十七年八月二日前戴佳欣就有電話
    通知我說他會委託人來跟我討錢，而九十七年八月二日十九
    時零分編號三Ａ男子就有拿我之前開給戴佳欣的支票、本票
    、本票裁定給我看，所以我確定編號三Ａ男子是被告戴佳欣
    委託來的，至於編號三Ｂ男子我就不確定。編號四的Ａ男子
    於九十七年八月二日十九時零分的編號三Ａ男子一同來我家
    ，所以我確定他也是被告戴佳欣委託來的，至於編號四Ｂ男
    子我就不確定了。」等語（見彰化警卷，第一二頁背面至一
    三頁背面）；復於九十八年三月二十日偵查中具結證稱：「
    九十七年八月二日前一、二天，被告戴佳欣打電話給我，他
    說會找人來我家討債，八月二日當天就有四個男子跟我約在
    彰化交流道下，那四名男子碰到我，就威脅我說要我帶他們
    四人去我花壇住處，我說能否在外面談就好，對方說知道我
    的住處，如果不帶他們去，事情會更大條，後來這些男子叫
    我上他們的綠色喜美轎車，我上車之後…不得已，就帶他們
    去我家裡，到我家之後，我就叫我老婆帶小孩先去樓上，我
    跟他們四人在一樓談，一進門，被告陳宗偉就用手打我的頭
    ，打了很多下，我就說怎麼打我，被告陳宗偉說不然去報警
    啊，我說事情好好說，被告陳宗偉就罵我三字經，並說你報
    警啊，當時我在電話邊，我就打一一○，過不到三○分鐘，
    警察到場，被告陳宗偉就跟警察說他來討債，警察有抄被告
    陳宗偉的身份證字號等資料，被告陳宗偉有給警察看被告戴
    佳欣給他的本票跟確定證明書，本票是我後來簽發面額五十
    二萬元的本票交被告戴佳欣。被告戴佳欣當時還在警察面前
    說，等你們走之後，他還是會打我，後來警察就問我是否要
    請被告陳宗偉離開，我說是，被告陳宗偉就威脅的語氣說好
    ，你要我走，我就跟警察說，我在跟他們談，後來警察走之
    後，陳宗偉就叫我做沙發上，用手打我臉頰，被告陳宗偉還
    拿我一百元去買檳榔。」等語（見一一六八號偵卷第一○頁
    ），及「（檢察官問：本件你被陳宗偉等人恐嚇，你是否感
    到害怕？）是。我很怕，不敢接他們電話及跟他們見面。因
    為九十七年八月二日那一次，陳宗偉用他的手機對我照相，
    陳宗偉還對我說要把我的照片傳給他認識的人，持續對我討
    債，所以我很害怕。」等語（見同上偵卷第九至十一頁、第
    十八頁）。
  2.（改制前）臺中縣警察局大甲市分局與臺灣臺中地方法院檢
    察署檢察官偵辦中，證人施宗良於九十八年六月二日警詢時
    證稱：「九十七年八至九月被告陳宗偉打電話給我，要我處
    理戴佳欣債務，被告陳宗偉並說要以新臺幣三十萬元幫我將
    該筆債務處理掉，然後就約在中山高彰化交流道西門加油站
    對面商談，當時被告陳宗偉帶三名男子，一見到我就叫身邊
    二名小弟叫我要我上他們的車，我不從，被告陳宗偉身邊二
    名小弟就作勢要強押我，因我害怕，我就說不用押，我自己
    上車…之後被告陳宗偉就用恐嚇的口吻跟我談該債務以三十
    萬處理可不可以，之後被告陳宗偉說直接去我家談……我在
    受威脅下，不得不就範，到家之後我先叫小孩及老婆上樓，
    被告陳宗偉就出手毆打我，其他人有的在旁觀看，一名在車
    上，打我之後被告陳宗偉要求我一定要馬上給他一個交代，
    不然你報案也沒關係，他說他不怕我報案，我就向我當地（
    花壇分駐所）報案請警方處理，被告陳宗偉等人居然不怕警
    察到場處理，並嗆說警察走了我一樣照打，警方於二十二時
    許離開後被告陳宗偉就打我耳光，並且以他隨身手機對我拍
    照，並恐嚇說將我的照片傳給他所有的小弟，讓我在臺中出
    現的話見一次打一次，被告陳宗偉又說：你再不給我交代，
    揚言要對我妻小不利，並作勢要上摟要對我妻小拍照，我在
    二樓樓梯處抵擋他，又被他踢了好幾腳，他才作罷，後來在
    凌晨零時三十分左右被告陳宗偉有人找他喝酒，他才帶身邊
    小弟離開，並嗆過二天還要來…。」等語（見大甲警二卷，
    第三至四頁），復於九十八年七月二十二日偵查中，具結證
    稱：「被告陳宗偉先打電話給我，跟我說『施宗良，我們要
    不要見一下面』，他說要到我家，我說不要到我家，我們約
    在彰化交流道下來西門加油站對面，當天晚上七點多，我們
    在該處見面，被告陳宗偉帶三男子過去，被告陳宗偉下車跟
    我沒有講什麼話，被告陳宗偉說這樣講不方便，到車裡講，
    我進入副駕駛座坐著，被告陳宗偉坐在駕駛座，後面有二名
    男子…被告陳宗偉跟我說要不要三十萬元一次處理，我說我
    舅舅答應要幫我籌籌看，但是不確定，被告陳宗偉說不然你
    帶我去你舅舅家，我不告訴他我舅舅電話，被告陳宗偉就說
    沒關係，先到你家再說，他本來說你把機車放在這裡，叫我
    坐他車去我家，我說不用，我就帶他們去我家，我跟他們說
    我不會跑掉……我心裡面想要跑也跑不掉，所以才騎機車帶
    他們去我家。（陳宗偉到你家情形如何？）被告陳宗偉和二
    名男子進入我家，一名男子在外面看車，我回到家裡先叫妻
    小上三樓把房門鎖起來，被告陳宗偉很大聲跟我說『你不是
    要叫你舅舅，為什麼沒有叫』，我說我沒有答應，他又叫我
    找我媽媽回來，我說我媽媽在工作，被告陳宗偉就用拳頭打
    我左臉二下，我就說你怎麼可以打我，被告陳宗偉說『打你
    剛好而已，不然你去報警』，我旁邊剛好有傳真機，我馬上
    打一一○報警，被告陳宗偉說『等一下警察來你敢說我打你
    ，你就哉係了（臺語，即知道死了之意）』，之後警察有到
    場，警察說這是債務糾紛，警察停留很久，被告陳宗偉還跟
    警察嗆聲說，你們走後我照樣打他，警察跟被告陳宗偉說你
    這樣的話我就要辦你，被告陳宗偉就嘻嘻哈哈的說『我開玩
    笑不行嗎』，警察到十點多有其他勤務，警察問我說要不要
    請陳宗偉離開，陳宗偉說「沒關係啊，你叫我走」，我怕陳
    宗偉走，事情價更大條，因為警察已經要走了，而且陳宗偉
    恐嚇成那樣，陳宗偉在外面我們也沒辦法，我不敢跟警察說
    好，警察走之後，陳宗偉把我拉到沙發上叫我坐好，同行的
    一名男子在我家亂翻東西，偷看我老婆聯徵中心的資料，該
    名男子說你太太還有信用卡，我說我太太卡片都被停卡了，
    沒辦法領給你們，陳宗偉就打我巴掌好幾下，我起來要去上
    廁所，他又把我壓下去叫我坐好，陳宗偉一直講侮辱我的話
    ，罵我三字經，我就不回話，他看我都不講話，用手機把我
    拍下來，說「你現在走到哪裡，不要遇到我的人，遇到一次
    打一次」，同行的另名男子也有對我拍照，當天我剛好沒有
    開監視器，陳宗偉以為我有開監視器，他還要去摘監視器的
    鏡頭，因為鏡頭太高摘不下來，我又保持沈默，過了十幾分
    鐘後，陳宗偉問我身上有無錢，我說只剩一百元，他叫我一
    百給他買檳榔，陳宗偉叫他小弟騎我家機車去買檳榔，回來
    後他們檳榔、飲料吃一吃後，又說你不講話，我就去照你妻
    小，要上樓找我老婆小孩，他說拍下來以後，直接找我妻小
    ，我說你不要這樣，我擋在一樓樓梯口，他跟我說不然你身
    份證、護照拿來，我可以賣錢，這樣好不好，我說我不可能
    拿給你，陳宗偉就衝到二樓，我趕到二樓和他拉扯，他把我
    甩開，害我腰撞到樓梯，到現在還在痛，後來我硬拉住他，
    在二樓我大叫我老婆不要開門，陳宗偉被我拉的很緊，他就
    沒有上去，接著陳宗偉下到一樓，又打我幾巴掌，我又保持
    沈默，他們撐到半夜十二點多，好像是他們朋友要找他們喝
    酒，他們才離開。（當時你心理感受為何？）當時很害怕，
    我怕我出去會有意外，也擔心我妻小有意外。」等語（見一
    五五○○號偵卷第二九至三○頁）
  3.九十九年七月十三日，審理時證人施宗良證稱：「被告陳宗
    偉是我們在交流道下面的時候有見面，他就叫我進去車子裡
    面，本來我是跟他說在交流道那講就好了，後來因為他帶很
    多人，他說：要講去你家講。因為只有我一個人會怕，所以
    我就帶他們到我家，到家以後，我的妻小都在樓下，門是鎖
    著的，我叫她們上樓，才開鎖讓他們進去，進去以後就叫我
    坐在那邊，呼我巴掌，我就說：你為什麼討債要打人。他就
    跟我說：不然你報警阿。剛好我那時在電話邊，就馬上報警
    ，後來警察過來，他就跟警察講說：你們走以後，我一樣打
    他。折騰了一段時間以後警察就離開了，他就叫我坐在沙發
    上…」等語（見原審卷第一三三頁反面）。綜核證人施宗良
    於警詢、偵訊、原審證述情節均大致相符。又，施宗良之配
    偶廖秀婷也於偵查中證稱：九十七年八月二日晚間十九時許
    ，伊先生施宗良帶四名男子回家，施宗良就叫伊帶小孩到樓
    上等語（見一一六八偵卷第十頁），核亦與證人施宗良指證
    情節相符。
  4.被告陳宗偉於九十八年一月十一日警詢時供認：「被告戴佳
    欣跟我說證人施宗良欠被告戴佳欣五十二萬……在被告戴佳
    欣台中住處，被告戴佳欣叫我打電話給證人施宗良，跟證人
    施宗良說叫證人施宗良還錢給被告戴佳欣，被告戴佳欣有委
    託我去跟證人施宗良處裡債務，被告戴佳欣主動拿證人施宗
    良開給被告戴佳欣的本票跟本票裁定給我……戴佳欣有告知
    歸還該本票，但還沒歸還，該本票目前在我身上……九十七
    年八月二日十九時左右，有去證人施宗良位於彰化縣花壇鄉
    ○○村○○路三段四二九巷九弄二號之住處。」等語（見彰
    化警卷，第五頁反面至六頁）；復於九十八年八月二十八日
    ，偵查中自承：「因為證人施宗良欠被告戴佳欣錢未還，被
    告戴佳欣請我出面處理，我就打電話給證人施宗良……我有
    跟施宗良約在彰化交流道見面…到證人施宗良家後，我就跟
    證人施宗良協商債務，證人施宗良說會每個月會還一萬，並
    說給他三個月的時間，但是之後證人施宗良就避不見面…」
    等語（見一一六八號偵卷第五一頁）；及九十八年七月二十
    九日，偵查中自承：「被告戴佳欣沒有委託我，被告戴佳欣
    只叫我打電話跟證人施宗良講而已，證人施宗良後來有還被
    ……和證人施宗良碰面，在交流道見面，證人施宗良帶我到
    他家…我過去是跟證人施宗良說看怎麼還，證人施宗良說給
    他三個月時間。」等語（見一五五ＯＯ號偵卷，第四六頁）
    。被告陳宗偉上開前往證人施宗良住處為戴佳欣討債乙節，
    核與證人施宗良前開指證吻合，至被告陳宗偉雖否認言詞脅
    迫云云，然警方確實於九十八年四月二十九日，在被告陳宗
    偉住處搜索查扣：證人施宗良簽立之本票影本（票號ＷＧ0
    000000、面額額五十二萬元、發票日九十六年十月二
    十二日、受款人戴佳欣）、臺灣彰化地方法院簡易庭民事九
    十六年度票字第一三八三號裁定確定證明書各一紙（見彰警
    卷第十七、十八頁）），有搜索扣押筆錄、扣押物目錄表在
    卷（見大甲警一卷第二二至二五頁），由是更加證明證人施
    宗良指證屬實，被告陳宗偉所辯之詞，不足採憑。
(五)、犯罪事實八被告陳宗偉、傅國峰共犯恐嚇危害安全罪部分：
  1.證人施宗良於九十八年六月二日警詢時證稱：「九十七年十
    一月二十五日二十一日時許，被告陳宗偉帶一名男子到我住
    處門外叫囂，以三字經幹你娘一直罵，我因為害怕不敢群門
    ，他們待了約十分鐘左右就離去」等語（見大甲警二卷第四
    頁）；復於九十八年四月二日，於臺灣彰化地方法院檢察署
    偵查中具結證稱：「九十七年十一月二十五日被告陳宗偉有
    帶一名男子來我花壇住處，在我家門口吵鬧，罵三字經，並
    叫我名字叫我出來，還說如果不出來就試看看…」等語（一
    一六八偵卷第一七至一八頁）；復於九十八年七月二十二日
    ，臺灣臺中地方法院檢察署偵查中證稱：「（九十七年十一
    月二十五日二十一時許，陳宗偉是否帶一名男子到你住處外
    罵「幹你娘」？）是，當時我在二樓，我不敢出聲不敢開門
    ，他大概罵了約五分多鐘，被告陳宗偉罵『幹你娘』、『你
    給我出來，你不出來，給我試試看』。（有無監視器畫面？
    ）有，有錄到二人。（提示指認表，能否指認？）編號七陳
    宗偉，編號一三或一五號，因為編號一三和一五長的很像，
    現場應該是一三號去的。」等語（見一五五ＯＯ號偵卷第三
    ○至三一頁），其前後指證大致相符。
  2.被告陳宗偉於九十八年七月二十九日偵查中陳稱：「我前後
    去施宗良家約三、四次，不曾遇過施宗良，因為打電話給施
    宗良，他沒接，所以過去他家看他有沒有在家，他不在我就
    離開，我請傅國峰載我過去，傅國峰是開綠色喜色車Ｒ九－
    三五九二。」（見一五五ＯＯ號偵卷第四五至四六頁），復
    於原審準備程序中陳稱：「九十七年八月警察來那次，施宗
    良跟我承諾三個月要跟他舅舅借錢，所以九十七年十一月二
    十五日那天，因為時間到了他都沒有還錢，且打電話也不回
    ，那天是傅國峰開車載我去的，我沒有在施宗良的樓下罵三
    字經，也沒有叫他出來。」等語（見原審卷第九六頁），其
    中就「九十七年十一月二十五日當天確實被告陳宗偉與傅國
    峰曾一起到證人施宗良之住處」乙節，被告陳宗偉之供述內
    容與證人施宗良之證述相符，顯見證人施宗良之證述並非虛
    偽。
  3.另同案被告傅國峰於偵查中亦稱：「我載被告陳宗偉去的那
    一次，被告陳宗偉在樓下叫證人施宗良的名字，並說如果你
    在就出來講一講，不要躲著。」（見一五五ＯＯ號偵卷第四
    九頁）；及於原審準備程序時陳稱：「是我載被告陳宗偉去
    沒有錯」等語（見原審卷，第九七頁）。益徵前揭證人施宗
    良之指證，並非無據。此外，並有卷附九十七年十一月二十
    五日監視器光碟及翻拍照片在卷可資佐證（見一五五○○號
    卷第六十四頁反面、第六十五頁），益見證人施宗良指證不
    虛。而觀之上開照片，被告傅國峰在證人施宗良之住處外，
    反覆徘徊、觀看，不時面向外面觀看，顯係在場把風，則被
    告傅國峰、陳宗偉主觀上應有犯意之聯絡，客觀上亦有行為
    之分擔甚明。
(六)、此外，復有現場監視器光碟及翻拍照片、現場照片，及扣案
    之施宗良簽立之本票影本一紙（票號ＷＧ0000000、
    金額五十二萬元、發票日九十六年十月二十二日、受款人戴
    佳欣）（彰警卷第十七頁）、臺灣彰化地方法院簡易庭民事
    裁定確定證明書（九十六年度票字第一三八三號）（彰警卷
    第十八頁）、監視器錄影光碟翻拍照片八張（彰警卷第十九
    至二十二頁）、被告陳宗偉行動電話簡訊翻拍照片二張（彰
    警卷第二十三頁）、九十七年十二月二日臺中市警察局第四
    分局春社派出所受理刑事案件報案三聯單（彰警卷第二十四
    頁）、證人施宗良提出之監視器錄影光碟一張（彰偵卷，第
    十七之一頁）、證人施宗良本票（面額五十二萬元）一張（
    大甲警卷，第二十二至二十五頁）、證人施宗良住家門、窗
    現場照片五張（大甲警卷，第三十至三十二頁）、證人施宗
    良提出之存款明細（儲戶收執聯）影本八張（第五十三至五
    十六頁）、監視器錄影光碟翻拍照片二十九張（第六十四至
    六十八頁反面）、車號查詢汽車車籍（Ｒ九－三五九二）（
    第七十四頁）、被告陳宗偉0000000000通訊監察
    譯文（第七十五至八十頁反面）、被告陳宗偉000000
    0000通訊監察譯文（第八十一至一一二頁）、被告戴恭
    平0000000000通訊監察譯文（第一一三至一一六
    頁反面）在卷可參。
三、綜上所述，被告陳宗偉、陳勇男、戴佳欣、戴恭平所辯無非
    卸責之詞，均不足取，其等事證明確，應依法論科。
四、法律之適用：
(一)、按刑法第三百零五條之恐嚇罪，係指單純以將來加害生命、
    身體、自由、名譽、財產之事，恐嚇他人致生危害於安全者
    而言。如對於他人之生命、身體等，以現實之強暴脅迫手段
    加以危害要挾，使人行無義務之事或妨害人行使權利，應構
    成刑法第三百零四條之強制罪，而非同法第三百零五條之恐
    嚇危害安全罪，最高法院九十三年度臺上字第三三○九號判
    決意旨參照。故就犯罪事實一部分，被告陳宗偉、陳勇男及
    在場七、八名不詳姓名成年男子，及犯罪事實二，被告陳勇
    男與「阿國」之成年男子，及犯罪事實三之被告陳宗偉，及
    犯罪事實四被告戴佳欣與另二名不詳姓名成年男子，犯罪事
    實五被告戴佳欣與另一名不詳姓名成年男子，犯罪事實六被
    告戴佳欣、戴恭平與另三名不詳姓名成年男子，犯罪事實七
    被告陳宗偉及傅國峰等，雖均有就債務償還之細節，使用恫
    嚇之語氣，然其等係以現實之脅迫手段為要挾，分別使證人
    許庭瑜、施宗良行無義務之事，揆諸前揭判決意旨，犯罪事
    實一至七部分，自應論以刑法第三百零四條第一項之強制罪
    或同條第二項之強制未遂罪（詳後述）。
(二)、經核被告陳宗偉所為，就犯罪事實一部分，係犯刑法第三百
    零四條第一項之強制罪；犯罪事實三、七部分，均係犯刑法
    第三百零四條第二項之強制未遂罪；就犯罪事實八部分，則
    犯刑法第三百零五條之恐嚇危害安全罪。另被告陳勇男就犯
    罪事實一、二部分，均係犯刑法第三百零四條第一項之強制
    罪。另被告戴佳欣所為，就犯罪事實四、五、六部分，均係
    犯刑法第三百零四條第一項之強制罪。另被告戴恭平所為，
    就犯罪事實六部分，係犯刑法第三百零四條第一項之強制罪
    。
(三)、被告陳宗偉、陳勇男就上揭犯罪事實一部分，被告陳勇男與
    不詳姓名成年男子就犯罪事實二部分，及被告戴佳欣就犯罪
    事實四部分與二名姓名不詳男子，就犯罪事實五部分與另一
    名姓名不詳男子，就犯罪事實六部分，被告戴佳欣、戴恭平
    與另三名姓名不詳男子，被告陳宗偉、傅國峰就犯罪事實七
    與另二名姓名不詳男子，被告陳宗偉、傅國峰就犯罪事實八
    部分彼此間，均有犯意聯絡及行為分擔，均為共同正犯。
(四)、復按刑法第三百四十六條第一項之恐嚇取財罪，係以意圖為
    自己或第三人不法所有為構成要件之一，縱有以恐嚇方法使
    人交付財物，而並無不法所有之意圖者，或可觸犯妨害自由
    等其他罪名，亦無成立本罪之餘地，最高法院八十二年度臺
    上字第四八四八號判決意旨參照。經查，本件犯罪事實五部
    分，被告戴佳欣雖與該不詳姓名男子，有以恐嚇之方法，使
    證人施宗良為簽發本票之行為，但本院審酌當時簽發之緣由
    ，乃因被告戴佳欣與證人施宗良間，本即存在五十二萬元之
    債權，然因證人施宗良遲未依本票裁定為給付，被告戴佳欣
    乃再始要求證人施宗良簽發另紙本票，觀之證人施宗良所簽
    發之二紙本票，金額的確相仿，而九十六年所簽發之本票，
    雖經法院為本票裁定，但票據之時效較民法一般請求權之消
    滅時效為短，故再於九十七年二月份再簽發該紙金額相仿之
    本票，故綜合觀察簽發當時之原因、時間、金額等情，認被
    告戴佳欣於九十七年二月間再要求證人施宗良另簽發之本票
    ，與前經法院裁定之本票，顯係同一筆債權，而當時雖然被
    告戴佳欣未將證人施宗良先前所簽發之本票歸還，造成客觀
    上被告戴佳欣持有二紙證人施宗良所簽發之本票，但因一紙
    本票已經法院裁定，已成執行名義，另一紙本票則尚未經法
    院裁定，尚不成執行名義，故若因九十七年二月間證人施宗
    良簽發本票後，被告戴佳欣即將另紙業經法院裁定而具執行
    名義之本票歸還，對債權人之被告戴佳欣而言，反倒居於法
    律上較不利地位，從而，當時被告戴佳欣與該名男子未將先
    前已具執行名義之本票歸還，尚難謂其有藉此恐嚇取財之不
    法所有意圖，揆諸前揭判決意旨，就犯罪事實五部分，自仍
    應僅論以刑法第三百零四條之妨害自由罪。原公訴檢察官就
    犯罪事實五部分，以被告戴佳欣所為，係犯刑法第三百四十
    六條第一項之恐嚇取財罪，此部分容有誤會，惟其基本社會
    事實同一，本院自應予以審理，並變更起訴法條。
(五)、被告陳宗偉、陳勇男、戴佳欣所犯上開之罪間，犯意各別，
    時空互異，應予分論併罰。
(六)、犯罪事實三、七部分。被告陳宗偉著手於強制行為，而未生
    犯罪之結果，為未遂犯，爰依刑法第二十五條第二項規定減
    輕其刑。又，此部分檢察官以刑法第三百零四條第一項強制
    罪起訴，其起訴法條容有未洽，但「未遂」並非獨立之犯罪
    ，僅係犯罪狀態，不生法條變更問題。
(七)、另被告陳宗偉有如事實欄所載前科紀錄，於九十二年九月一
    日縮短刑期執行完畢；另被告陳勇男有如事實欄所載前科紀
    錄，於九十六年十月八日執行完畢，有臺灣高等法院被告前
    案紀錄表在卷可考，被告陳宗偉其等受有期徒刑之執行完畢
    ，五年以內故意再犯如犯罪事實一、三、七之有期徒刑以上
    之罪，被告陳勇男受有期徒刑之執行完畢，五年以內故意再
    犯如犯罪事實一、二有期徒刑以上之罪，均為累犯，均應依
    刑法第四十七條第一項規定加重其刑（其中犯罪事實三、七
    被告陳宗偉部分，先加後減之），至於，被告陳宗偉所犯犯
    罪事實八部分，其犯罪時間為九十七年十一月二十五日，距
    離前案有期徒刑執行完畢已逾五年，此部分不構成累犯，併
    此敘明。
五、撤銷原審判決及量刑之理由：
(一)、原審認被告四人罪證明確，予以論罪科刑，固非無見。惟查
    ：
  1.犯罪事實三、七部分，並無證據證明被告陳宗偉強制被害人
    既遂，原審論以強制既遂，即有未洽。
  2.被告陳宗偉所犯犯罪事實八恐嚇危害安全罪部分，距離前案
    有期徒刑執行完畢已逾五年，此部分不構成累犯，原審竟論
    以累犯，同有未合。
  3.原審認犯罪事實一、二、四至六所示部分，被告陳宗偉、陳
    勇男、戴佳欣、戴恭平涉犯強制罪，並於判決主文記載，意
    指被告四人所犯為強制既遂罪，但其理由欄記載均僅記載「
    刑法第三百零四條之強制罪」，則理由中之論述係指「刑法
    第三百零四條第一項之強制罪」，或「刑法第三百零四條第
    二項之強制未遂罪」，同有不明，而有不當。
  4.犯罪事實六部分，被害人施宗良因被告戴佳欣、戴恭平等人
    之強制行為，因而於九十七年九月九日將五千元存入被告戴
    佳欣郵局帳戶內，原審疏未認定此部分之犯罪事實，同有未
    妥。
  5.被告陳宗偉、陳勇男、戴佳欣所犯之罪有二罪（含二罪）以
    上，各罪間之關係為何，原審判決疏未論述，亦嫌理由不備
    。
    被告陳宗偉、陳勇男、戴佳欣、戴恭平上訴意旨，否認犯罪
    ，均指摘原審判決不當，固無理由，惟原審判決關於被告陳
    宗偉等四人有罪部分，尚有可議之處，自應由本院將原判決
    此部分撤銷改判。
(二)、爰審酌被告四人之犯罪之動機及目的，僅因債務糾紛，及證
    人施宗良、許庭瑜等人未能依約定還款，即對證人施宗良、
    許庭瑜等人犯本案強制及恐嚇危害安全等罪，除對證人施宗
    良、許庭瑜等人之自由法益造成損害外，亦有危害社會安全
    之虞，其等所為殊不可取，本應重懲，惟斟酌被告四人之品
    行，除被告陳宗偉、陳勇男有上開前科外，其餘素行尚可、
    生活狀況，及犯罪後否認犯罪，就其前開妨害自由犯行，分
    別以前詞置辯，且參酌其歷次庭訊內容暨卷存證據資料，均
    無從認其有積極悔悟之犯罪後態度，併參酌公訴檢察官之具
    體求刑等一切情狀，分別量處如主文第二項至第五項所示之
    刑及諭知易科罰金之折算標準，另就被告戴佳欣、陳宗偉、
    陳勇男部分，定其應執行之刑及諭知易科罰金之折算標準，
    以資懲儆。
六、被告陳勇男經合法傳喚，無正當之理由均不到庭，爰不待其
    陳述，逕行判決。
據上論結，應依刑事訴訟法第三百七十一條、第三百六十九條第
一項前段、第三百六十四條、第二百九十九條第一項前段、第三
百條，刑法刑法第二十八條、第三百零四條第一項、第二項、第
三百零五條、第四十七條第一項、第二十五條第二項、第四十一
條第一項前段、第八項、第五十一條第五款，刑法施行法第一條
之一第一項、第二項前段，判決如主文。
本案經檢察官李斌到庭執行職務。
中    華    民    國   100    年    12    月    20    日
            刑事第九庭    審判長法  官  劉  登  俊
                                法  官  陳  得  利
                                法  官  陳  宏  卿
以上正本證明與原本無異。
不得上訴。
                                書記官  林  振  甫
中    華    民    國   100    年    12    月    20    日
【附錄本案論罪科刑法條全文】
刑法第304條
（強制罪）
以強暴、脅迫使人行無義務之事或妨害人行使權利者，處 3 年
以下有期徒刑、拘役或 3 百元以下罰金。
前項之未遂犯罰之。
刑法第305條
（恐嚇危害安全罪）
以加害生命、身體、自由、名譽、財產之事，恐嚇他人致生危害
於安全者，處 2 年以下有期徒刑、拘役或 3 百元以下罰金。